臺灣板橋地方法院刑事判決　　　　　　　96年度訴字第2592號
公　訴　人　臺灣板橋地方法院檢察署檢察官
被　　　告　丙○○
選任辯護人　陳木　　律師
被　　　告　丁○○
　　　　　　　　　　(
選任辯護人　顧定軒　律師
被　　　告　乙○○
選任辯護人　林嫦芬　律師
上列被告等因殺人未遂等案件，經檢察官提起公訴（96年度偵字
第15976 號），本院判決如下：
    主  文
丙○○教唆殺人未遂，處有期徒刑柒年。
丁○○共同殺人未遂，處有期徒刑伍年貳月；扣案之安全帽貳頂
，沒收之。
乙○○共同殺人未遂，處有期徒刑陸年；扣案之安全帽貳頂，沒
收之。
    事  實
一、丙○○與黃乃瑄原為男女朋友，二人於民國96年4 月間分手
    後，因丙○○在96年5 月間遭不明人士毆打，懷疑係黃乃瑄
    教唆他人所為，因而對黃乃瑄心生不滿，復因其即時通帳號
    遭黃乃瑄由好友名單上刪除，無法直接與黃乃瑄在線上對話
    ，竟基於恐嚇之故意，欲透過黃乃瑄之友人周筱培轉知以恐
    嚇黃乃瑄，遂先後於附表所示之時間，以雅虎帳號「Ｚ00000
    0000@yahoo.com.tw 」登入雅虎即時通，在雅虎即時通上，
    向周筱培表示如附表所示加害黃乃瑄生命、身體之恐嚇內容
    ，經周筱培轉知黃乃瑄，使黃乃瑄心生畏懼，致生危害於黃
    乃瑄之安全。嗣於96年6 月底某日，丙○○以新臺幣（下同
    ）2 萬5 千元之代價委託在內政部警政署保安警察大隊第一
    總隊第二大隊第三中隊服替代役之友人丁○○向黃乃瑄潑酸
    ，並先行交付1 萬元予丁○○，惟丁○○並未著手實施。後
    於96年7 月8 日中午，丙○○與丁○○相約在新莊高中前見
    面，丙○○遂向丁○○質問何以黃乃瑄看起來沒事，且丙○○明知現由黃乃瑄之兄戊○○、祖母黃張月暌居住之臺北縣
    板橋市○○路259 巷21號2 樓房屋，屬現供人使用之住宅，
    且房屋內部多為木材、電器、電線等易燃物質，一旦引火燃
    燒，將有迅速延燒而燒燬該住宅並造成住戶死亡之可能，丙○○對此有所預見，且其發生並不違背其本意，竟基於教唆
    原無殺人不確定故意及放火燒燬現供人使用之住宅故意之丁○○犯罪之故意，向丁○○表示除願支付尚未支付之1 萬5
    千元外，願再以7 萬元之代價委託丁○○向黃乃瑄之住處丟
    擲汽油彈，丁○○應允後，丙○○即提供黃乃瑄之住處地點
    資料予丁○○。嗣於96年7 月8 日晚間，丁○○先利用網路
    即時通詢問其友人乙○○有1 萬3 千元之賺錢機會，是否有
    意參加，經乙○○表示願意參加後，即於同日晚間9 時50分
    許至乙○○位於臺北縣樹林市○○街125 巷7 號4 樓住處，
    告知乙○○如願與其一同前往黃乃瑄住處丟擲汽油彈，即可
    獲得報酬1 萬3 千元，經乙○○應允後，二人即共乘乙○○
    提供之車號N62-051 號重型機車，先至臺北縣新莊市○○路
    692 之8 號加油站，購買價值55元之92無鉛汽油，並以空保
    特瓶裝盛，再至臺北縣樹林市○○街88號「田媽媽商行」購
    買玻璃瓶裝之啤酒2 瓶，並將玻璃瓶內之啤酒倒掉，其後再
    前往丙○○提供之黃乃瑄住處地點確認位置及勘查地形，勘
    查現場畢，丁○○、乙○○復前往臺北縣板橋市附近某處河
    濱公園內，由丁○○將上開購得之92無鉛汽油裝入前開玻璃
    瓶內，並塞入自家中1 樓取得不詳人所有之布條，製成汽油
    彈2 個，而於96年7 月9 日凌晨零時40分許，由丁○○騎乘
    上開機車搭載乙○○，二人並均配戴安全帽、口罩、手套，
    同時以口罩遮住機車車牌，一同前往臺北縣板橋市○○路
    259 巷21號前，丁○○、乙○○明知現由戊○○等人居住之
    臺北縣板橋市○○路259 巷21號2 樓房屋，屬現供人使用之
    住宅，且房屋內部多為木材、電器、電線等易燃物質，一旦
    引火燃燒，將有迅速延燒而燒燬該住宅並造成住戶死亡之可
    能，渠等對此均有所預見，而其發生不違背其本意，竟為賺
    取高額之不法報酬，而基於放火燒燬現供人使用之住宅之故
    意及殺人之未必故意，並基於犯意之聯絡，各持1 瓶汽油彈
    ，經丁○○以不詳人所有之打火機點燃後，由乙○○將其手
    中之汽油彈丟擲至上址1 樓大門口前，丁○○則往上址2 樓
    陽台丟擲，致1 、2 樓均起火燃燒，造成上址1 樓北側遮雨
    棚靠西方附近有燒損，2 樓陽台欄杆之塑膠浪板有燒（穿）
    破情形，以及上址1 樓西側共用樓梯間入門外側鐵門附近受
    燒、高溫波及，並使得停放在鐵門外側之腳踏車前輪遭燒燬
    ，幸鄰人及時發現大聲呼救，並協助戊○○迅速灌救滅火，
    上開住宅之重要部分始未被燒燬，而未達於喪失效用之損壞
    程度，且未發生人員死亡之結果而未遂。丁○○、乙○○縱
    火後，旋即逃離現場，並至桃園縣龜山鄉領頭19號旁產業道
    路，將犯案時所穿著之衣物、手套、口罩等物燒燬。嗣經警
    追查，始循線查獲丙○○、丁○○、乙○○，並在丁○○位
    於臺北縣新莊市○○路○ 段21巷17弄5 號4 樓住處起出作案
    時所配戴之安全帽1 頂，及在陳慧萍住處起出作案時所配戴
    之安全帽1 頂。
二、案經戊○○、黃乃瑄訴由臺北縣政府警察局海山分局報請臺
    灣板橋地方法院檢察署檢察官偵查起訴。
    理  由
壹、證據能力
一、按被告以外之人於審判外之言詞或書面陳述，除法律有規定
    者外，不得作為證據，刑事訴訟法第159 條固定有明文。惟
    被告以外之人於審判外之陳述，雖不符同法第159 條之1 至
    之4 之規定，而經當事人於審判程序同意作為證據，法院審
    酌該言詞陳述或書面陳述作成時之情況，認為適當者，亦得
    為證據。查證人戊○○、黃乃瑄、周筱培於警詢中之證述，
    為審判外之陳述而屬傳聞證據，且不符刑事訴訟法第159 條
    之3 之規定，惟公訴人、被告丙○○、丁○○、乙○○及其
    辯護人就前開審判外之陳述，於本院審理中均表示同意引為
    證據，而本院審酌其陳述作成時之情況，核無違法取證及證
    明力明顯過低之瑕疵，亦認以之作為證據為適當，故依前開
    規定，上開證人於警詢中之陳述，自得為證據。
二、次按被告以外之人於偵查中向檢察官所為之陳述，除顯有不
    可信之情況者外，得為證據，刑事訴訟法第159 條之1 亦定
    有明文。查證人戊○○、黃乃瑄、證人即共同被告丙○○、
    丁○○、乙○○於偵查中所為之陳述，業經具結，且無顯不
    可信之情形，自亦得為證據。
貳、事實認定及論罪科刑之理由
一、上揭恐嚇部分之犯罪事實，業經被告丙○○於本院準備程序
    及審理中坦承不諱，核與證人周筱培於警詢中及證人黃乃瑄
    於警詢、偵查中之證述情節相符，並有電腦網頁列印資料6
    紙在卷可稽，足認被告丙○○前開出於任意性之自白與事實
    相符，洵堪採為認定事實之依據。按恐嚇乃以將加害之事實
    ，通知被害人，使其生畏懼之心為已足，凡以加害人之生命
    、身體、自由、名譽或財產，使人心生畏怖之心理者均屬之
    ，而恐嚇之方法，包括使用言語、文字、動作、明示或默示
    等方式，且惡害通知之方式，直接或間接、書信或電話通知
    等均無不可，不以發生實害為必要，是被告丙○○與證人黃
    乃瑄分手後，為報復證人黃乃瑄，遂在雅虎即時通上，向證
    人周筱培表示如附表所示之恐嚇內容，以此間接透由證人周
    筱培事後向證人黃乃瑄通知恐嚇內容之方式，使證人黃乃瑄
    知悉如附表所示之恐嚇內容，顯足使證人黃乃瑄了解其意係
    其本人之生命、身體將可能遭受惡害，對其自造成強大威脅
    與壓力，而心生畏懼，致生危害於安全，應無可疑。事證明
    確，被告丙○○此部分之犯行，應堪認定。
二、上揭放火燒燬現供人使用之住宅未遂及殺人未遂部分之犯罪
    事實，業經被告丁○○於本院準備程序及審理中坦承不諱，
    核與證人戊○○於警詢及偵查中之證述情節相符，並安全帽
    2 頂扣案可資佐證，及翻拍自被告丙○○行動電話中所接收
    被告丁○○發送之簡訊照片2 張，亞太行動寬頻電信有限公
    司函附之通聯調閱查詢單1 份、統一發票1 張、案發前被告
    丁○○與乙○○購買汽油之監視器翻拍照片4 張、案發當時
    現場監視器翻拍照片20張、現場照片15張、作案機車照片3
    張、衣物灰燼照片3 張、臺北縣政府消防局96年7 月24日北
    消調字第0960023347號函檢送之火災原因調查報告書1 份（
    內含火災現場勘查紀錄及原因研判、火災現場勘查人員簽到
    表、火災出動觀察紀錄、談話筆錄、臺北縣政府消防局火災
    證物鑑定報告、火災現場平面及物品配置圖、火災現場照片
    資料）在卷可稽；又臺北縣板橋市○○路259 巷21號2 樓房
    屋，現係由戊○○及黃張月暌居住使用，業經證人戊○○於
    警詢、偵查中證述明確，屬現供人使用之住宅，且房屋內部
    多為木材、電器、電線等易燃物質，一旦引火燃燒，將有迅
    速延燒而燒燬該住宅並造成住戶死亡之可能，輔以現今社會
    上，都市住宅之人口密度甚高，因故意縱火波及鄰屋並導致
    住戶逃生不及死亡之新聞屢有所聞，並經新聞媒體大力報導
    ，以被告丁○○於案發時係年滿24歲心智正常之成年人，其
    對向現供人使用之住宅縱火將有導致住戶因逃生不及死亡之
    可能一節，當無不能預見之可能，竟仍為賺取高額之不法報
    酬，執意對現供人使用之住宅縱火，是被告丁○○於主觀上
    除確具有放火燒燬現供人使用之住宅之故意外，並有殺人之
    不確定故意甚明，足認被告丁○○前開出於任意性之自白與
    事實相符，洵堪採為認定事實之依據。事證明確，被告丁○○之犯行，均可認定。
三、訊據被告丙○○、乙○○則均矢口否認有何放火及殺人未遂
    之犯行，被告丙○○辯稱：伊只有叫丁○○用火嚇黃乃瑄，
    之後丁○○的計畫為何伊並不清楚，且若伊有殺人的故意，
    伊不會在即時通上面透過周筱培去通知黃乃瑄，另外，根據
    伊過去跟黃乃瑄的交往經驗，二人通常在深夜以即時通或電
    話聊天，伊知道黃乃瑄都要到深夜3 、4 點以後才會去睡覺
    ，所以單由丁○○丟擲汽油彈的時間，並不足以認定伊有教
    唆殺人的故意，又伊有情感性精神疾病，因受到黃乃瑄與伊
    分手，以及案發前伊莫名其妙被毆打之刺激，才有異常行為
    云云；被告乙○○則辯稱：當天丁○○來伊家中向伊借機車
    ，因為伊隔天還要上班，怕丁○○不還車，所以才跟丁○○
    一起出去，當時丁○○並沒有跟伊說是要去丟汽油彈，伊是
    到河堤那邊才知道丁○○要去丟汽油彈，但因為伊已經去了
    ，沒有辦法，只好繼續跟著去，伊想只要伊不要做就沒事了
    ，後來是因為丁○○點燃伊手中的汽油彈，伊嚇到才會把汽
    油彈丟出去，並不是故意要丟汽油彈的云云。
四、經查：
  (一)被告丁○○係因受被告丙○○以7 萬元之代價委託向證人黃
    乃瑄住處丟擲汽油彈，始起意為本案犯行一節，已經證人即
    共同被告丁○○於本院審理中具結證稱：被告丙○○在放火
    前一天的中午，在新莊高中的門口跟我借棒球棒，借完之後
    ，被告丙○○跟我說為什麼黃乃瑄看起來沒有事，我就跟被
    告丙○○謊稱我確實有去潑鹽酸，並且當場拿潑剩的鹽酸倒
    在自己手上，跟他說只會紅紅的，有一點刺痛，過幾分鐘就
    沒事了，被告丙○○就當面跟我說，那這次就做狠一點，叫
    我去丟汽油彈，叫我盡量丟裡面一點，做完之後會給我7 萬
    元，當天晚上我就去做汽油彈；我有問被告丙○○如何做汽
    油彈，他跟我說把汽油放到瓶子之類的容器，上面塞1 塊布
    ；我跟被告乙○○騎機車從大漢橋下來，往被告丙○○給我
    們的地址去找，我覺得地址有點錯，我還打電話去問被告丙○○，結果被告丙○○說我地址寫錯了，就重新給我1 個地
    址，我跟他講說那個地址看起來好像是2 樓，被告丙○○還
    說2 樓還OK，叫我就直接丟上去；我丟完之後，有打電話給
    被告丙○○，可是手機沒有人接，之後我就傳簡訊給他等語
    （見本院96年9 月26日審判筆錄第8 至11頁、第15頁）綦詳
    ，且被告丙○○於警詢中自承：本案是我教唆丁○○去縱火
    的，我有跟他說要用汽油彈燒黃乃瑄家等語（見偵查卷第13
    、15頁），其於偵查中亦供稱：於96年7 月8 日在新莊高中
    前，用7 萬元委託丁○○去臺北縣板橋市○○路259 巷21號
    2 樓縱火；我當時在營區喝了很多酒，同時跟我在場同梯同
    學們說有誰可以幫我教訓黃乃瑄，我就會給他們報酬，但沒
    有說給多少，後來隔4 、5 天我和丁○○放假時，我要丁○○去丟汽油彈嚇嚇黃乃瑄時提到要給他7 萬；我有給丁○○
    1 萬元，那是潑硫酸的錢等語（見偵查卷第147 、163 頁）
    ，核與證人丁○○上開證述情節相符，復有翻拍自被告丙○○行動電話中所接收被告丁○○發送之簡訊照片2 張在卷可
    稽，足見證人丁○○上開證述情節，應屬可信。至辯護人雖
    為被告丙○○辯護稱：96年7 月16日偵查筆錄即偵查卷第
    162 頁最後一行至第163 頁第15行，關於被告丙○○部分之
    記載，有許多與庭訊不一致之處云云；然經本院當庭勘驗96
    年7 月16日偵查錄影光碟結果為：「光碟內含一錄影檔案AV
    SEQ01 檔（共1 小時8 分51秒），影像清晰可見，被告丁○○、乙○○立於庭上接受檢察官訊問，之後，被告丙○○由
    法警帶入，接受檢察官訊問，被告丙○○之辯護人亦進入偵
    查庭內，光碟聲音雜訊過大，無法聽見庭訊問答之內容。」
    （見本院96年9 月26日審判筆錄第21頁），雖無法聽見被告
    丙○○於偵查中庭訊問答之內容，然揆諸卷附之96年7 月16
    日偵訊筆錄，被告丙○○、丁○○二人偵訊筆錄內容並非完
    全相同，足見被告丙○○當日於偵查中之回答，並非完全援
    引自被告丁○○當日於偵查中之陳述，且以當時被告丙○○
    之辯護人始終在場，倘若偵訊筆錄之記載與被告丙○○之陳
    述並不相符，辯護人何以未立即提出異議，要求更正，反而
    亦於偵查筆錄末簽名，況被告丙○○當日於偵查中之陳述亦
    與其前於警詢中之陳述相符，是辯護人此部分之辯解，實無
    可採，附予敘明。因之，被告丙○○確有教唆被告丁○○向
    黃乃瑄之住處丟擲汽油彈一節，應可認定。
  (二)又被告丙○○固曾於附表所示之時間，透過網路即時通向證
    人周筱培表示如附表所示之恐嚇言詞，並經證人周筱培轉知
    證人黃乃瑄等情，業如前述，惟以臺北縣板橋市○○路259
    巷21號2 樓係黃乃瑄之兄及祖母之住處，且為一公寓式建築
    ，四鄰均可能有人居住，輔以現今住宅所使用之建材及屋內
    之擺設，甚多木材或電器、電線等易燃物質，一旦為火引燃
    ，極易迅速延燒，倘若住戶逃生不及或逃生路線受阻，即有
    發生住戶死亡之可能，此為一般人所得預見之事，被告丙○○當無不能預見之可能，況被告丙○○前已多次以如附表所
    示加害黃乃瑄生命、身體之事恐嚇黃乃瑄，並曾教唆被告丁○○向黃乃瑄潑酸，僅被告丁○○未著手於實施而已，且以
    被告丙○○本次教唆被告丁○○犯罪之手段，又係極具危險
    性之向現供人使用之住宅丟擲汽油彈，顯見被告丙○○前開
    恐嚇之言詞並非係為提醒黃乃瑄，而係在以言詞恐嚇黃乃瑄
    後，猶認不足，進而將恐嚇之內容付諸實施，而提升為實害
    之行為，是被告丙○○以此辯稱其並無教唆殺人未遂之故意
    ，自無可採。
  (三)又被告丙○○罹患有情感性精神病，固有馬偕紀念醫院（台
    北院區）診斷證明書1 件在卷可佐，惟經本院將被告丙○○
    送請亞東紀念醫院鑑定被告丙○○於本件案發時之精神狀況
    ，經該院對其為精神狀態檢查，認其會談時態度合作，情緒
    穩定，言語連貫，答問切題，對人、時、地之定向感及記憶
    力完好，無幻覺、怪異思想及行為，對本案之發生，被告丙○○自述與黃乃瑄交往約半年，黃乃瑄要與被告丙○○分手
    ，卻在96年5 月某日，找了5 、6 位年輕男子在臺北市石牌
    保一總隊門口等被告丙○○出來後圍毆，被告丙○○心有不
    甘，教唆丁○○去黃乃瑄住處縱火，事先說好付款7 萬元，
    預付頭款1 萬元，96年7 月9 日凌晨，丁○○前往臺北縣板
    橋市○○路259 巷21號2 樓前丟汽油彈縱火，被告丙○○當
    時並未到場，被告丙○○對於事發經過描述清晰流暢，目前
    並無明顯精神病之徵兆，對本案之發生（縱火），也未受妄
    想或幻覺主導，其案發當時及目前之精神狀態均未達精神耗
    弱或心神喪失之程度，94年9 月9 日至94年11月22日期間，
    被告丙○○因作息不正常，每天縱容網路遊戲約10小時，易
    怒、睡眠不好等症狀至臺北市馬偕醫院精神科門診，診斷為
    「情感性精神病」，被告丙○○當時也並未有情緒失控而達
    到精神耗弱或心神喪失之記錄，有亞東紀念醫院96年9 月13
    日精神鑑定報告書1 件在卷可稽，且證人即共同被告丁○○
    於本院審理中亦具結證稱：「（在新莊高中門口，他叫你去
    丟汽油彈時，他的精神狀況如何？）平平，就像平常聊天一
    樣」等語（見本院96年9 月26日審判筆錄第15頁）明確，堪
    認被告丙○○於本件行為時之精神狀態，並無精神障礙致不
    能辨識其行為違法或欠缺依其辨識而行為之能力，或使上開
    能力顯著減低之情形，辯護人聲請再傳訊鑑定人到庭，委無
    必要，爰不予傳訊。
  (四)再者，被告丁○○在前往被告乙○○住處時，即向被告乙○○告知係要向黃乃瑄住處丟擲汽油彈，若被告乙○○願意參
    加，即可獲得報酬1 萬3 千元，經被告乙○○應允後，二人
    始共乘車號N62-051 號重型機車前去購買製作汽油彈之工具
    、勘查現場並製作汽油彈，其後復一同前往臺北縣板橋市○○路259 巷21號2 樓丟擲汽油彈等情，業經證人即共同被告
    丁○○於本院審理中具結證稱：在前一天晚上9 點多，我去
    被告乙○○家時，當面跟她說要一起去放火的事情，在去她
    家之前，我在網路即時通有遇到她，我跟她說有一件事情只
    要做幾分鐘，就可以拿到1 萬多元，她問我什麼事情，我跟
    她說這邊不方便說，就到她家去，我當面跟她說，我同學叫
    我做這件放火的事情，問她敢不敢去做，她還說這沒什麼，
    她敢，而且她說她很缺錢；我在她家時，有講要給她1 萬3
    千元，她還問我要準備什麼東西，我跟她說要手套，她還說
    家裡剛好有；找到地址之後，我跟被告乙○○去環河道路的
    堤防，往河濱公園裡面走，我在河濱公園作汽油彈，做了2
    個，被告乙○○有幫我把手套、酒瓶拿出來，汽油和啤酒是
    我跟被告乙○○一起去買的；做完汽油彈之後，二個人抽菸
    聊天，我後來看了一下時間，我覺得時間差不多，因為被告
    丙○○叫我凌晨再去丟，我就跟被告乙○○騎摩托車，沿原
    路到黃乃瑄家，我們就在她家附近確認一下，我有叫被告乙○○去按2 樓的門鈴，按了一下我們就躲起來，看客廳的燈
    有沒有亮起來，看到客廳的燈沒有亮，我想說沒有人，我們
    二個就再繞了1 圈之後，到門口停下來，我跟被告乙○○手
    上各拿1 個汽油彈，由我點火，我先點燃被告乙○○的，再
    點我的，然後我們二個就一起往2 樓丟，被告乙○○的那一
    瓶掉下來1 樓鐵門門口；被告乙○○當時沒有被嚇到等語（
    見本院96年9 月26日審判筆錄第9 、10頁、第12至14頁）綦
    詳，且被告乙○○於警詢中亦自承：丁○○告訴我一同前往
    縱火，就給我1 萬3 千元代價，是在96年7 月8 日21時30分
    至22時告知我的，被告丁○○有告訴我是他的朋友要他幫忙
    ，所以才來找我並借用機車，問我要不要一起去等語（見偵
    查卷第30、31頁），核與證人丁○○上開證述情節相符，足
    徵證人丁○○上開證述情節，並非虛構；輔以被告乙○○確
    有陪同被告丁○○前去購買製作汽油彈之工具、勘查地形、
    製作汽油彈並丟擲汽油彈等節，復經被告乙○○於本院審理
    中自承不諱，並有案發前被告丁○○、乙○○購買汽油之監
    視器翻拍照片6 張、案發當時監視器翻拍照片20張在卷可稽
    ，倘如被告乙○○所言，被告丁○○向其借用機車時，其並
    不知被告丁○○要去丟汽油彈，僅係因擔心被告丁○○未能
    準時還車始陪同外出，衡情，被告乙○○大可直接拒絕出借
    機車即可，其何需在深夜耗費數小時陪同被告丁○○四處購
    買製作汽油彈之工具並勘查現場，被告乙○○所辯，顯與常
    情有違；況縱依被告乙○○所述，其係在河濱公園始知悉被
    告丁○○要去丟擲汽油彈一事，若被告乙○○真不願參與此
    事，大可自行搭車回家，或要求被告丁○○先搭載其返回住
    處即可，豈有捨此不為，反在該處協助被告丁○○製作汽油
    彈，再陪同被告丁○○前往臺北縣板橋市○○路259 巷21號
    2 樓丟擲汽油彈之理，由此益可見被告乙○○辯詞之不可信
    ；再者，由卷附案發當時監視器翻拍照片20張可知，被告乙○○在丟擲汽油彈時所站立之位置距離門口尚有一段距離，
    若被告乙○○係因受驚嚇不慎將汽油彈丟出，其丟擲之距離
    應較短為是，再佐以被告乙○○於警詢中絲毫未曾提及係因
    受到驚嚇不慎將汽油彈丟出，反稱「丁○○就用打火機點燃
    我手上的汽油彈，然後往二樓丟擲」等語（見偵查卷第32頁
    ），更可見被告乙○○當時係故意丟擲汽油彈無疑。至被告
    乙○○雖另以若其一開始即知要丟擲汽油彈，大可騎乘其所
    有之無牌機車出門等語置辯，惟若被告丁○○、乙○○真騎
    乘被告乙○○所有之無牌機車出門，極易受人懷疑其動機並
    遭警方臨檢盤查，而影響渠等丟擲汽油彈之計畫，是此自不
    足為有利被告乙○○之認定。因之，由被告乙○○自購買製
    作汽油彈之工具開始，即一路跟隨被告丁○○，參與本案之
    所有過程可知，被告乙○○自始即知被告丁○○此行之目的
    係要向黃乃瑄住處丟擲汽油彈，其並與被告丁○○有犯意之
    聯絡無疑，而以被告乙○○於案發時係年滿21歲心智正常之
    成年人，其對向現供人使用之住宅縱火將有導致住戶因逃生
    不及死亡之可能一節，當無不能預見之可能，竟仍為賺取高
    額之不法報酬，執意對現供人使用之住宅縱火，是被告乙○○於主觀上除確具有放火燒燬現供人使用之住宅之故意外，
    並有殺人之不確定故意亦堪認定。
  (五)又告訴人、證人之陳述有部分前後不符，或相互間有所歧異
    時，究竟何者為可採，法院仍得本其自由心證予以斟酌，非
    謂一有不符或矛盾，即應認其全部均為不可採信；尤其關於
    行為動機、手段及結果等之細節方面，告訴人之指陳，難免
    故予誇大，證人之證言，有時亦有予渲染之可能；然其基本
    事實之陳述，若果與真實性無礙時，則仍非不得予以採信，
    最高法院著有74年臺上字第1599號判例可資參照。經互核證
    人即共同被告丁○○於偵查及本院審理中之證言，就被告丁○○、乙○○究係於前往黃乃瑄住處途中購買汽油及玻璃裝
    啤酒，或係於購買汽油及玻璃裝啤酒後，始前往黃乃瑄住處
    查看乙節，其供述雖略有不一，惟被告乙○○於偵查中供稱
    ：我跟被告丁○○一起到新莊中正路永錡加油站買汽油，再
    到樹林三龍街的雜貨店買2 瓶玻璃罐裝的酒，再回到他新莊
    中正路的家，等他爸回來，說要等他放在他爸騎的機車裡的
    筆記本跟布條，拿到東西後，我們先到現場確定所在地，再
    到板橋河濱公園，丁○○就把買來的汽油裝到酒瓶，把布條
    塞在瓶口內等語（見偵查卷第158 頁），足見被告丁○○、
    乙○○應係於購買汽油及玻璃裝啤酒後，始前往被告丙○○
    提供之地址確認黃乃瑄住處無訛，是證人即共同被告丁○○
    於偵查及本院審理中之證述，就購買汽油、酒瓶及至現場勘
    查之時間順序雖略有不一之處，惟與真實性無礙，自難僅以
    此即謂證人丁○○之其餘證言全然不足採憑，附此敘明。
  (六)至證人即被告乙○○之妹甲○○雖證稱：其於96年7 月8 日
    晚間並未聽聞被告丁○○向被告乙○○表示商借機車係為作
    為放火之用途云云，惟此除與被告乙○○於警詢中之供述不
    符外，輔以被告丁○○於本院審理中供稱：當天我去她們家
    的時候，甲○○正在和她的男朋友講電話等語，是證人甲○○是否真有全程聽聞被告乙○○、丁○○之討論過程，並非
    無疑，是證人甲○○之證言，自難為有利於被告乙○○之認
    定。
  (七)又臺北縣板橋市○○路259 巷21號1 、2 樓房屋，因遭丟擲
    汽油彈，致1 、2 樓均起火燃燒，造成上址1 樓北側遮雨棚
    靠西方附近有燒損，2 樓陽台欄杆之塑膠浪板有燒（穿）破
    情形，以及上址1 樓西側共用樓梯間入門外側鐵門附近受燒
    、高溫波及情形，而經臺北縣政府消防局至現場勘驗，發現
    起火處共計有2 處，位於臺北縣板橋市○○路259 巷21號1
    樓北側遮雨棚靠西方附近，及西側共用樓梯間入門外側鐵門
    附近處所，經現場勘查上址1 樓北側遮雨棚靠西方附近，尋
    獲1 個裝有汽油之玻璃瓶，且瓶口塞著布條（俗稱汽油彈）
    ，另於樓梯間門口尋獲有玻璃瓶之玻璃碎片，經現場挖掘2
    處起火點之碳化物進行化驗，其結果均檢出含有石油系可燃
    性液體，依ASTM E1618分類係屬石油，顯然該2 處起火點係
    遭丟擲汽油彈所致，故本件起火原因係人為（縱火）因素引
    燃等節，亦有臺北縣政府消防局96年7 月24日北消調字第09
    60023347號函檢送之火災原因調查報告書1 份（內含火災現
    場勘查紀錄及原因研判、火災現場勘查人員簽到表、火災出
    動觀察紀錄、談話筆錄、臺北縣政府消防局火災證物鑑定報
    告、火災現場平面及物品配置圖、火災現場照片資料）在卷
    可稽。事證明確，被告丙○○教唆殺人未遂、放火燒燬現供
    人使用之住宅未遂及被告乙○○殺人未遂、放火燒燬現供人
    使用之住宅未遂之犯行，均堪認定。
五、論罪科刑部分
  (一)按放火燒燬現供人使用之住宅罪，係指供人居住房屋之整體
    而言，應包括牆垣及該住宅內所有設備、傢俱、日常生活上
    之一切用品，故一個放火行為，若同時燒燬住宅與該住宅內
    所有其他物品，無論其他物品為他人或自己所有，與同時燒
    燬數犯罪客體者之情形不同，均不另成立刑法第175 條第1
    項、第2 項之罪（最高法院79年台上字第1471號判例意旨參
    照）；又按所謂燒燬，指火力燃燒，使特定物全燬，或雖未
    全燬，而已達喪失效用之程度即為既遂，否則僅屬未遂。查
    本件被告丁○○、乙○○已著手實施放火行為，惟經證人戊○○及附近鄰居灌救滅火，上開臺北縣板橋市○○路259 巷
    21 號1、2 樓房屋僅受有前述之損害，可見該著火處之建物
    未生喪失效用程度之燒燬結果，是核被告丁○○、乙○○所
    為，應均係犯刑法第271 條第2 項、第1 項之殺人未遂罪及
    同法第173 條第3 項、第1 項放火燒燬現供人使用之住宅未
    遂罪，公訴意旨漏未斟酌上情，認被告丁○○、乙○○所犯
    係刑法第173 條第1 項之放火燒燬現供人使用之住宅既遂罪
    ，容有未洽。
  (二)按教唆犯係指僅有教唆行為者而言，如於實施犯罪行為之際
    ，當場有所指揮，且就其犯罪實施之方法，以及實施之順序
    ，有所計劃，以促成犯罪之實現者，則其擔任計劃行為之人
    ，與加工於犯罪之實施初無異致，即應認為共同正犯，而不
    能以教唆犯論（最高法院45年台上字第473 號判例意旨參照
    ）。查，被告丙○○在向被告丁○○表示願以7 萬元之代價
    委託被告丁○○向黃乃瑄住處丟擲汽油彈後，其後有關汽油
    彈之製作、工具之取得、現場之勘查、下手實施等，均係由
    被告丁○○、乙○○自行決定，被告丙○○未曾參與，亦未
    曾有所指揮，是核被告丙○○所為，應係犯刑法第271 條第
    2 項、第1 項之殺人未遂罪及同法第173 條第3 項、第1 項
    放火燒燬現供人使用之住宅未遂罪之教唆犯，公訴檢察官漏
    未斟酌上情，於本院審理中當庭更正起訴書之記載，認被告
    丙○○應係構成共同正犯，容有未洽，惟其起訴之基本事實
    同一，本院自應予審理，並變更其起訴法條。
  (三)又被告丙○○於附表所示之時間，以附表所示加害生命、身
    體之言詞恐嚇黃乃瑄後，進而將其恐嚇之內容，付諸實現，
    是被告丙○○恐嚇黃乃瑄之危險犯前行為，應為嗣後教唆放
    火、教唆殺人未遂之實害行為所吸收，不另論罪。又被告丁○○、乙○○就上開犯行間，有犯意之聯絡及行為之分擔，
    皆為共同正犯。又被告丙○○以一教唆行為同時觸犯上開2
    罪名，被告丁○○、乙○○以一放火行為同時觸犯上開2 罪
    名，均為想像競合犯，應依刑法第55條之規定，各從一重之
    教唆殺人未遂罪及殺人未遂罪處斷。又被告等雖著手殺人行
    為之實施，然未生死亡之結果，其犯罪尚屬未遂，爰依刑法
    第25條第2 項之規定，按既遂犯之刑度減輕其刑。
  (四)按新修正刑法刪除原刑法第29條第3 項關於未遂教唆之處罰
    ，新修正之立法理由中說明「二、... 教唆犯改採共犯從屬
    性說中之『限制從屬形式』。依限制從屬形式立場，共犯之
    成立係以正犯行為（主行為）之存在為必要，而此正犯行為
    則需正犯者（被教唆者）著手於犯罪之實行行為，且具備違
    法性，使足當之。... 新修正刑法爰刪除現行條文第三項失
    敗教唆及無效教唆之處罰，... 亦即被教唆者未產生犯罪決
    意，或雖生決意卻未實行者，教唆者皆不成立教唆犯。」，
    是被告丙○○雖教唆被告丁○○向黃乃瑄潑酸，然被告丁○○並未著手於傷害之實行行為，揆諸上開說明，被告丁○○
    既無傷害黃乃瑄之犯行存在，被告丙○○自亦不構成傷害罪
    之教唆犯，附此敘明。
  (五)爰審酌被告丙○○與黃乃瑄原為男女朋友關係，僅因不滿黃
    乃瑄與其分手，遇事不思理性處理，即以加害生命、身體之
    事恫嚇黃乃瑄，進而教唆他人於夜間向黃乃瑄住處丟擲汽油
    彈，被告丁○○、乙○○與黃乃瑄素無恩怨仇隙，竟因貪圖
    金錢利益，而接受被告丙○○之委託行兇，且以該處為公寓
    式住宅，住戶眾多，於夜間睡眠時間丟擲汽油彈，此時多數
    住戶均在家中休息，極易因火勢延燒而造成人命、財產之重
    大損失，具有高度危險性，若非及時灌救滅火，方未釀成災
    害，否則後果實不堪設想，及被告丙○○、乙○○犯後一再
    虛詞掩飾犯行，未見悔意，兼衡被告三人年紀尚輕，均無前
    科記錄，及其犯罪之動機、目的、手段、所生危害之程度，
    及被告丁○○犯後坦承犯行，態度堪稱良好等一切情狀，分
    別量處如主文所示之刑，以資懲儆。又扣案之安全帽2 頂，
    分別係共同正犯丁○○、乙○○所有，供犯罪所用之物，業
    經被告丁○○、乙○○供承在卷，爰均依刑法第38條第1 項
    第2 款併予宣告沒收之。至被告用以供犯罪所用的玻璃酒瓶
    均已毀損而滅失，點火用之打火機1 只及布條，業經被告否
    認為其所有，又無積極證據足認係被告所有，盛裝汽油用之
    保特瓶1 個、手套、口罩等物，業經被告丁○○、乙○○丟
    棄或燒燬而滅失一節，業經渠等供明在卷，爰均不併為宣告
    沒收之諭知。
據上論斷，應依刑事訴訟法第299 條第1 項前段、第300 條、刑
法第28條、第29條第2 項、第173 條第3 項、第1 項、第271 條
第2 項、第1 項、第55條、第38條第1 項第2 款，判決如主文。
本案經檢察官陳佳宏到庭執行職務
中　　華　　民　　國　　96　　年　　10　　月　　17　　日
　　　　　　　　　刑事第十六庭  審判長法　官  白光華
                                      法　官  楊志雄
                                      法　官  曾淑娟
以上正本證明與原本無異。
如不服本判決，應於判決送達後10日內，向本院提出上訴狀。
                                      書記官  林伯文
中　　華　　民　　國　　96　　年　　10　　月　　18　　日
附表：
┌──┬──────┬───────┐
│編號│時間        │恐嚇內容      │
├──┼──────┼───────┤
│1   │96年6月19日 │出台幣40萬買她│
│    │下午9時53分 │（意指黃乃瑄）│
│    │            │的命          │
├──┼──────┼───────┤
│2   │96年6月20日 │去學校毀她容  │
│    │下午7時43分 │              │
├──┼──────┼───────┤
│3   │96年6月29日 │她會被潑硫酸ㄅ│
│    │下午7時32分 │、雙腳打斷    │
├──┼──────┼───────┤
│4   │96年7月6日下│在一個禮拜ㄊ一│
│    │午10時56分  │定永久殘廢    │
├──┼──────┼───────┤
│5   │96年7月8日下│你自己跟ㄊ好好│
│    │午5時50分   │相處ㄅ半夜我去│
│    │            │丟汽油彈      │
└──┴──────┴───────┘
附錄本案論罪科刑法條全文
中華民國刑法第173條：
放火燒燬現供人使用之住宅或現有人所在之建築物、礦坑、火車
、電車或其他供水、陸、空公眾運輸之舟、車、航空機者，處無
期徒刑或7 年以上有期徒刑。
失火燒燬前項之物者，處1 年以下有期徒刑、拘役或5 百元以下
罰金。
第1項之未遂犯罰之。
預備犯第1項之罪者，處1年以下有期徒刑、拘役或3 百元以下罰
金。
中華民國刑法第271條：
殺人者，處死刑、無期徒刑或10年以上有期徒刑。
前項之未遂犯罰之。
預備犯第1項之罪者，處2年以下有期徒刑。
